台灣台中地方法院刑事判決　　　　　　　　　　　　　九十年度訴字第一七五號
　　公　訴　人　臺灣臺中地方法院檢察署檢察官
　　被　　　告　甲○○
右列被告因違反稅捐稽徵法等案件，經檢察官提起公訴（八十九年度偵字第六一八號
），本院判決如左：
    主  文
甲○○商業負責人以明知為不實之事項，而填製會計憑證，累犯，處拘役肆拾日，如
易科罰金，以佰元折算壹日；又商業負責人，為納稅義務人以不正當方法逃漏稅捐
，累犯，處有期徒刑月，如易科罰金以佰元折算壹日。
    事  實
一、甲○○前曾因賭博案件，經本院於民國（下同）八十三年七月十八日以八十三年
    度易字第四四五五號判處有期徒刑四月確定，於八十三年十一月二十八日易科罰
    金執行完畢，猶不知警愓；其係址設台中市○區○○路二一九號地下室富豪飲料
    店之負責人，為商業會計法所稱之商業負責人，且為從事業務之人，負有據實製
    作薪資所得扣繳暨免扣繳憑單之義務。其明知邢谷伍於八十六年間，僅在富豪飲
    料店工作四個月，每月受領薪資新台幣（下同）六千元，竟意圖以不正當方法為
    富豪飲料店逃漏營利事業所得稅及基於業務登載不實文書之故意，於八十七年初
    某日，委由不知情之成年人製作虛列邢谷伍有向富豪飲料店領取工資二十四萬元
    之工資報表，再將所虛偽製作之工資報表提供予不知情之會計人員江純哲，委由
    不知情之江純哲，據以製作業務上所掌管製作屬商業會計憑證之八十六年度各類
    所得扣繳暨免扣繳憑單（下稱扣繳憑單），再據以填製該飲料店八十六年度營利
    事業所得結算申報書，復於八十七年四月三十日，持向財政部臺灣省中區國稅局
    台中市分局申報富豪飲料店八十六年度之營利事業所得稅，以此不正當之方法逃
    漏八十六年度營利事業所得稅五萬四千元，足以生損害於邢谷伍及稅捐稽徵機關
    核課營利事業所得稅之正確性。嗣於八十八年七月二十八日因邢谷伍向台灣省中
    區國稅局申請所得稅資料，始查知上情。
二、案經邢谷伍告訴由臺灣臺中地方法院檢察署檢察官偵查起訴。
    理  由
一、右揭事實業據被告甲○○坦承不諱，核與被害人邢谷伍、證人江純哲於偵查中所
    指述及證述之情節相符，並有財政部台灣省中區國稅局八十六年度營利事業所得
    稅結算稅額繳款書、各類所得扣繳暨免扣繳憑單、台中市稅捐處八十八年十月二
    十七日中市稅商字第八八一００一九二號函及財政部台灣省中區國稅局台中市分
    局九十年八月十三日中區國稅中市審字第九０００三０六四二號函在卷可資佐證
    ，又被告虛列邢谷伍八十六年度之薪資所得為二十一萬六千元，依本院向財政部
    台灣省中區國稅局台中市分局函查結果，依同一計算方式，即（２４００００元
    －４個月ｘ６０００元）ｘ２５％＝５４０００元，被告所逃漏之營業事業所得
    稅為五萬四千元，有上開函文一份附卷可稽，事證已臻明確，被告犯行堪以認定
    。
二、按營利事業填報「各類所得扣繳暨免扣繳憑單」，乃附隨其業務而製作，為業務
    上所掌文書，此種扣繳憑單內容如有不實，而足生損害於公眾及他人，即係犯業
    務上登載不實文書之罪名（最高法院七十年度第九次刑事庭會議決議參照）；又
    各類所得扣繳暨免扣繳憑單係屬商業會計法第十五條第一款規定商業會計憑證中
    之原始憑證（最高法院八十七年臺上字第五六七號判決參照）。查被告為富豪飲
    料店之負責人，係商業會計法第四條所稱之商業負責人，核其明知被害人邢谷伍
    在該飲料店任職僅領取二萬四千元，竟虛偽填載業務上作成為商業會計憑證之扣
    繳憑單，並持向稅捐機關申報稅捐之行為，係犯商業會計法第七十一條第一款之
    明知為不實事項而填製會計憑證罪及刑法第二百十六條、第二百十五條之行使業
    務上登載不實文書罪；至其虛偽填載不實之工資報表、營利事業所得稅結算申報
    書再據以行使，係犯刑法第二百十六條、第二百十五條之行使業務上登載不實文
    書罪；又富豪飲料店為稅捐稽徵法所稱之納稅義務人，被告為商業登記法第四條
    規定之商業負責人，富豪飲料店逃漏稅捐而違反稅捐稽徵法之規定，因富豪飲料
    店無受徒刑之適應性，是稅捐稽徵法第四十七條第三款乃特別規定，將對納稅義
    務人商業之處罰，轉嫁於商業負責人，非謂商業負責人即納稅義務人（最高法院
    九十年度台上字第四七一二號及八十九年度台非字第八號判決參照），是被告亦
    犯有稅捐稽徵法第四十七條第三款、第四十一條之商業負責人以不正當方法逃漏
    稅捐罪。公訴人認被告就行使偽造之會計憑證扣繳憑單部分，漏論商業會計法第
    七十一條第一款之罪，就被告係商業登記法規定之商業負責人，應依稅捐稽徵法
  第四十七條第三款規定代替商業受徒刑之處罰而亦漏論，均尚有未洽，併此敘明
    。又被告利用不知情之成年人在其業務上作成不實之工資報表之事實，雖未據公
    訴人起訴，惟與其起訴所犯前開製作不實扣繳憑單、營利事業所得結算申報書之
    業務登載不實文書犯行，有連續犯裁判上一罪之關係，為起訴效力所及，本院自
    得一併予以審理。再被告利用不知情之成年人製作工資報表，及利用不知情之會
    計人員江純哲製作不實之扣繳憑單、營利事業所得結算申報書，並持以向稅捐機
    關申報營利事業所得稅，均屬間接正犯。被告業務上登載不實文書之低度行為，
    為其行使業務上登載不實文書之高度行為所吸收，不另論罪。被告先後多次行使
    業務上登載不實文書（含工資報表、扣繳憑單及營利事業所得結算申報書）之犯
    行，時間緊接，犯罪構成要件相同，顯係基於概括之犯意而為，為連續犯，應依
    刑法第五十六條之規定論以一罪，並加重其刑。所犯明知為不實事項而填製會計
    憑證罪及連續行使業務登載不實文書罪之間，有方法、結果之牽連關係，為牽連
    犯，應依刑法第五十五條之規定從一重之明知為不實事項而填製會計憑證罪處斷
    。所犯明知為不實事項而填製會計憑證罪、商業負責人以不正當方法逃漏稅捐罪
    （以上二罪非牽連犯關係，最高法院八十八年台非字第一四九號判決參照）之間
    ，犯意各別，犯罪構成要件互殊，應予分論併罰。查被告曾甲○○前曾因賭博案
    件，經本院於八十三年七月十八日以八十三年度易字第四四五五號判處有期徒刑
    四月確定，於八十三年十一月二十八日易科罰金執行完畢後，五年以內再犯本件
    有期徒刑以上之二罪，為累犯，均應依刑法第四十七條規定加重其刑，並均遞加
    重之。復查被告於行為後，刑法第四十一條業於九十年一月十日修正公布，並於
    同年月十二日生效，其中第一項關於得易科罰金之罪，修正為最重本刑為五年以
    下有期徒刑以下之刑之罪，是本件被告所犯之明知為不實事項而填製會計憑證罪
    及商業負責人以不正當方法逃漏稅捐罪，均屬得易科罰金之罪名，修正後之規定
    自較修正前之舊法有利於被告，依刑法第二條第一項前段之規定，應適用裁判時
    之法律即修正後之規定，併此敘明。爰審酌被告犯罪動機、目的、手段、所逃漏
    稅捐金額及犯罪後坦承犯行，態度良好等一切情狀，分別量處如主文所示之刑，
    並均諭知易科罰金之折算標準。
據上論斷，應依刑事訴訟法第二百九十九條第一項前段，商業會計法第七十一條第一
款，稅捐稽徵法第四十一條、第四十七條第三款，刑法第二條第一項前段、第十一條
前段、第二百十六條、第二百十五條、第五十五條、第四十七條、修正後第四十一條
第一項前段，罰金罰鍰提高標準條例第一條前段、第二條，判決如主文。
中      華      民      國    九十一    年      一      月     十八     日
                                臺灣臺中地方法院刑事第六庭
                                        法  官  許  月  馨
右正本證明與原本無異。
如不服本判決，應於判決送達後十日內向本院提出上訴狀，上訴於臺灣高等法院臺中
分院( 須附繕本 )。
                                        書記官
中      華      民      國    九十一    年      一      月     十八     日
附錄論罪法條:
刑法第二百十六條
行使第二百十條至第二百十五條之文書者，依偽造、變造文書或登載不實事項或使登
載不實事項之規定處斷。
刑法第二百十五條
從事業務之人，明知為不實之事項，而登載於其業務上作成之文書，足以生損害於公
眾或他人者，處三年以下有期徒刑、拘役或五百元以下罰金。
